【裁判字號】    97,易,56
【裁判日期】    970215
【裁判案由】    違反入出國及移民法等
【裁判全文】
臺灣桃園地方法院刑事判決                97年度易字第56號
公  訴  人  臺灣桃園地方法院檢察署檢察官
被      告  甲○○
上列被告因違反入出國及移民法等案件，經檢察官提起公訴（97
年度偵字第1015號），被告於本院準備程序中就被訴事實為有罪
之陳述，經告知簡式審判程序之旨，並聽取當事人之意見後，本
院合議庭裁定由受命法官獨任進行簡式審判程序，判決如下：
    主  文
甲○○共同未經許可入國，處有期徒刑肆月，如易科罰金，以新
臺幣壹仟元折算壹日，扣案變造為「ZHENG MEI HONG」名義之葡
萄牙國護照（護照號碼：H469958 號）之「上層基本資料頁」壹
張沒收之。又行使變造護照，足以生損害於公眾及他人，處有期
徒刑月，如易科罰金，以新臺幣壹仟元折算壹日，扣案變造為
「ZHENG MEI HONG」名義之葡萄牙國護照（護照號碼：H469958
號）之「上層基本資料頁」壹張沒收之。應執行有期徒刑伍月，
如易科罰金，以新臺幣壹仟元折算壹日，扣案變造為「ZHENG ME
I HONG」名義之葡萄牙國護照（護照號碼：H469958 號）之「上
層基本資料頁」壹張沒收之。
    事  實
一、甲○○係大陸地區人士，於民國96年11月間欲進入臺灣與某
    真實姓名年籍不詳綽號「謝志」之成年男性網友會面，惟因
    持大陸地區護照進入臺灣有所不便，「謝志」遂聯絡並提供
    某從事變造護照工作之真實姓名年籍不詳綽號「中南海」之
    成年男子聯絡電話予甲○○，並告知甲○○得與「中南海」
    聯繫，由「中南海」替甲○○製作葡萄牙國護照1 本，以利
    甲○○持用該護照進入臺灣。嗣甲○○即分別基於如下之犯
    意，而為下列之行為：
（一）甲○○與「謝志」、「中南海」共同基於未經許可入國及
      行使變造葡萄牙國護照就我國而言屬特種文書之犯意聯絡
      ，由甲○○於96年11月間某日撥打「謝志」所提供之「中
      南海」聯絡電話與「中南海」聯繫，約定以人民幣2 萬元
      之代價向「中南海」洽購變造之葡萄牙國護照1 本。議定
      後，甲○○遂在大陸地區將其照片及基本資料寄送與斯時
      位於廣州之「中南海」，供「中南海」變造護照所用。嗣
      於相隔約1 個月後，甲○○接獲「中南海」之通知，要求
      其赴馬來西亞領取變造之葡萄牙國護照1 本，甲○○遂於
      96年12月24日依約前往馬來西亞，並在馬來西亞檳城機場
      與「中南海」會面，收受取得「中南海」為其變造並印有
      甲○○照片之「ZHENG MEI HONG」（即甲○○音譯）名義
      葡萄牙國護照（護照號碼：H469958 號）1 本，並當場將
      變造護照代價人民幣2 萬元交付予「中南海」。嗣甲○○
      即於同年12月28日，搭乘中華航空公司編號CI-674號班機
      抵達臺灣桃園國際機場，持前開變造為「ZHENG MEI HONG
      」名義之護照供我國機場護照查驗人員查驗而行使之，足
      生損害於我國對於入境資料管理之正確性。
（二）甲○○入境臺灣後尋找「謝志」未果，而欲離臺前往加拿
      大訪親時，復單獨基於行使變造特種文書之犯意，於97年
      1 月5 日晚間9 時40分許，在桃園國際機場，持前開變造
      為「ZHENG MEI HONG」名義之葡萄牙國護照供我國機場護
      照查驗官員查驗而行使之，然經海關人員察覺甲○○所持
      之葡萄牙國護照有異，並進而鑑驗前開葡萄牙國護照，查
      知該護照係經變造而查知上情。並扣得變造為「ZHENG ME
      I HONG 」名義之葡萄牙國護照（護照號碼：H469958 號）
      1 本。
二、案經內政部入出國及移民署國境事務大隊移送臺灣桃園地方
    法院檢察署檢察官偵查起訴。
    理  由
一、上揭犯罪事實，業據被告甲○○於本院審理中坦承不諱，復
    有內政部入出國及移民署國境事務大隊鑑識調查隊鑑驗書、
    旅客入出境紀錄各1 份附卷可稽，並有變造為「ZHENG MEI
    HONG」名義葡萄牙國護照1 本扣案可佐，足認被告前揭任意
    性自白核與事實相符，應堪採信。至被告雖於警詢及檢察官
    訊問時，雖就本件案發經過情節及緣由，一度供稱本件係因
    其位於大陸地區住處之某年約28歲成年男性鄰居，告知被告
    之母得安排被告至加拿大打工，故其母即與該男子洽談細節
    並由被告交付照片等資料供變造護照使用，並約定於被告抵
    達加拿大後，再由該男子向被告家中收取變造護照之費用。
    而被告於96年12月24日持用該男子所交付由香港飛往馬來西
    亞之機票飛抵馬來西亞檳城機場後，在機場與該男子會面並
    取得扣案之變造葡萄牙國護照，於同年12月28日持用該護照
    入境臺灣，該男子並要求被告暫居臺北市西門町內某旅館內
    等候通知，嗣由該男子以電話聯絡被告至西門町某特定處所
    ，向該男子所指定之某大陸地區人士領取中華航空公司由臺
    北飛往加拿大之單程機票。被告於97年1 月5 日欲出境臺灣
    時，即為警查獲云云，惟被告嗣於本院審理中供稱：「我當
    時這樣說，是因為我剛被抓，我有朋友也是同樣的情形，他
    也是這樣講，他說這樣講的話，我就可以很快被放出來，送
    回家，我想我就照著他的說法說。」等語甚明。是被告於警
    詢及檢察官訊問時所供上情，顯係出於減輕刑責並求早日返
    回大陸地區之動機所為之不實供述，無從信為真實。堪認被
    告於本院審理中所供情節，始與事實相符。綜上所述，本件
    事證明確，被告犯行洵堪認定，應予依法論罪科刑。
二、核被告甲○○於事實欄一、（一）所為，其本身未經許可入
    國來臺之所為，係犯入出國及移民法第54條未經許可入國罪
    ，於入臺時持上開變造為「ZHENG MEI HONG」名義之葡萄牙
    國護照之特種文書，向桃園國際機場護照查驗人員行使之所
    為，係犯刑法第216 條、第212 條之行使變造特種文書罪；
    於事實欄一、（二）所為，其於離臺時持上開變造「ZHENG
    MEI HONG」名義之葡萄牙國護照之特種文書，向桃園國際機
    場護照查驗人員行使之所為，係犯刑法第216 條、第212 條
    之行使變造特種文書罪。被告於97年1 月5 日欲持變造為「
    ZHENG MEI HONG」名義葡萄牙國護照離臺，尚未完成出境程
    序即為警查獲，然入出國及移民法第54條無處罰未遂犯之規
    定，故被告此部分犯行未構成入出國及移民法第54條未經許
    可出國罪，附此敘明。被告變造「ZHENG MEI HONG」名義葡
    萄牙國護照之特種文書嗣並行使之，其變造特種文書之低度
    行為為行使變造特種文書之高度行為所吸收，均不另論罪。
    被告就事實欄一、（一）所犯未經許可入國罪及行使變造特
    種文書罪，與「謝志」及「中南海」均有犯意聯絡及行為分
    擔，均為共同正犯。被告於事實欄一、（一）以變造為「ZH
    ENG MEI HONG」名義之葡萄牙國護照入境之行為，同時觸犯
    未經許可入國罪、行使變造特種文書罪，係一行為觸犯數罪
    名，為想像競合犯，應依刑法第55條從一重之未經許可入國
    罪處斷。檢察官聲請簡易判決處刑意旨就應就分論併罰，尚
    屬誤會。被告於事實欄一、（一）所犯未經許可入國罪及事
    實欄一、（二）所犯行使變造特種文書罪2 罪間，犯意各別
    ，行為相互獨立，應予分論併罰。爰審酌被告持變造之護照
    而冒用他人姓名入境，且欲以之出境，嚴重妨礙我國對外籍
    人士出入境之管理，所為非是，然念其犯後坦承犯行，態度
    尚佳，暨並無前科，素行良好，及其生活狀況、智識程度、
    犯罪之動機、目的、手段等一切情狀，量處如主文所示之刑
    ，並定其應執行之刑及易科罰金之折算標準。扣案之變造為
    「ZHENG MEI HONG」名義葡萄牙國護照1 本，該基本資料頁
    之「上層基本資料頁」，係被告向「中南海」購得，為被告
    所有供犯本件犯罪所用之物，業據被告供述明確，爰依刑法
    第38條第1 項第2 款規定沒收之。至該葡萄牙國護照1 本，
    經查核無證據證明該護照原真正名義人就上開犯行，與被告
    、「謝志」或「中南海」有何犯意聯絡，亦無證據證明該護
    照原真正名義人有何將該護照之所有權轉讓與被告之意思表
    示，是尚難認該變造之葡萄牙國護照1 本（除「上層基本資
    料頁」部分外）係屬被告所有，爰不予宣告沒收。
三、據上論斷，應依刑事訴訟法第273 條之1 第1 項，入出國及
    移民法第54條，刑法第11條前段、第28條、第216 條、第21
    0 條、第212 條、第55條、第51條第5 款，第41條第1 項前
    段、第38條第1 項第2 款，刑法施行法第1 條之1 第1 項、
    第2 項前段，判決如主文。
本案經檢察官許曉微到庭執行職務。
中    華    民    國    97    年    2     月    15    日
                  刑事第十一庭  法  官  林蕙芳
以上正本證明與原本無異。
如不服本判決，應於判決送達後10日內向本院提出上訴狀（應附
繕本），其未敘述上訴理由者，應於上訴期間屆滿後20日內補提
理由書狀於本院，上訴於臺灣高等法院。
                              書記官  郭玉芬
中    華    民    國    97    年    2     月    15    日
附錄法條依據：
刑法第210條：
偽造、變造私文書，足以生損害於公眾或他人者，處 5 年以下有
期徒刑。
刑法第212條：
偽造、變造護照、旅券、免許證、特許證及關於品行、能力服務
或其他相類之證書、介紹書，足以生損害於公眾或他人者，處1
年以下有期徒刑、拘役或3 百元以下罰金。
刑法第216條：
行使第 210 條至第 215 條之文書者，依偽造、變造文書或登載
不實事項或使登載不實事項之規定處斷。


司法院資訊處製作；財團法人民間司法改革基金會備份。
